【裁判字號】    95,訴,450
【裁判日期】    970805
【裁判案由】    損害賠償
【裁判全文】
臺灣嘉義地方法院民事判決               95年度訴字第450號
原      告  乙○○
訴訟代理人  丙○○
訴訟代理人  林彥百律師
複代理人    楊瓊雅律師
被      告  甲○○
訴訟代理人  張雯峰律師
複代理人    張蓁麒律師
            奚淑芳律師
上列當事人間請求損害賠償事件，原告於本院95年度嘉交簡字第
259 號過失傷害刑事案件提起附帶民事訴訟（95年度嘉交簡附民
字第20號），經本院刑事庭於民國95年6 月20日裁定移送前來，
於民國97年7 月22日言詞辯論終結，本院判決如下：
    主      文
被告應給付原告新臺幣壹拾柒萬貳仟肆佰陸拾貳元，及自民國九
十五年五月二十三日起至清償日止，按週年利率百分之五計算之
利息。
原告其餘之訴駁回。
訴訟費用由被告負擔百分之五，餘由原告負擔。
本判決第一項得假執行；但被告如以新臺幣壹拾柒萬貳仟肆佰陸
拾貳元預供擔保，得免為假執行。
原告其餘假執行之聲請駁回。
    事實及理由
甲、原告主張：(一)被告於民國95年1 月20日中午12時5 分許，駕
    駛車牌號碼3W－0577號自用小客車，沿台3 線由南向北行駛
    ，行經嘉義縣番路新福村台3 線286.1 公里處時，本應注意
    汽車在劃有分向限制線之路段，不得駛入來車之車道內，且
    應注意車前狀況並隨時採取必要之安全措施，而當時天候為
    晴、光線為日間自然光線且視距良好，路面為乾燥柏油路面
    ，並無不能注意之情事，竟疏於注意，駛入對向車道，適原
    告騎乘車牌號碼G86 －939 號之重型機車，沿台3 線由北向
    南騎乘，行經上開地點時，而遭被告所駕前揭車輛撞擊，致
    原告人車倒地而受有右側睪丸破裂、腦震盪及右側手腕脫臼
    等傷害。案經本院95年度嘉交簡字第259 號判處被告有期徒
    刑4 月確定。(二)原告爰依侵權行為之法律關係，請求被告賠
    償：1.藥費：新臺幣（下同）39,606元；2.不能取得工資之
    損害：185,169 元。原告本係中國石油股份有限公司加油站
    員工，正常穩定之上下班，年所得185,169 元，因本件車禍
    致無法續為工作，爰請求1 年之工作損失；3.營養費：24萬
    元。原告因被告之侵權行為，受有上開損害，確有補充營養
    之必要，而飲用營養品，無論是否經過醫師指示，均得請求
    加害人賠償；4.看護費：因親屬受傷，而由親屬代為照顧被
    害人起居，因係出於親情，但親屬看護所付出之勞力，並非
    不能評價為金錢，只因兩者身份關係密切而免除支付義務，
    此種親屬基於身份關係之恩惠，自不能加惠於加害人，故應
    衡量及比照僱用職業護士看護情形，認被害人受有相當親屬
    看護費之損害，得向加害人請求賠償。原告自95年1 月20日
    至95年1 月27日計住院8 日，以目前每日看護費2, 200元之
    標準核計，爰請求17,600元之看護費用；5.減少勞動能力之
    損害：原告因本件事故，致右側睪丸萎縮，造精功能異常：
    精蟲濃度18M/ml（正常≧20M/ml）、活動能力僅10﹪（正常
    ≧50﹪），有可能會造成生育能力降低甚或不孕。按勞工保
    險殘廢給付標準表第51項所謂「生殖器遺存顯著障害」，附
    註5 說明：係指生殖器遺存器質顯著障害，致生殖能力受顯
    著之限制者。並舉例：喪失兩側睪丸，致不能生育者。準此
    ，「生殖能力受顯著之限制」即符該規定。兩側睪丸喪失致
    不能生育者，固有其適用；僅一側睪丸非喪失而係萎縮，唯
    已然造成不孕之情況下，又豈非無適用該規定之餘地。依上
    開標準表以觀，原告殘廢之等級為「11」，亦即喪失勞動能
    力程度為38.45 ﹪。原告就讀大同技術學院，依其學歷，暫
    以年收入為30萬元計，準此，原告減少勞動能力之年損害額
    為：300,000 ×38.45 ﹪＝115,350 元，又勞動年數得計算
    至50歲。準此，原告之勞動年數以25歲計算至50歲，為25年
    。依霍夫曼計算法計算，原告減少了25年勞動能力之損害為
    ：115, 350×15﹒00000000＝1,839,160 元。準此，原告就
    此部分原起訴請求43萬元，尚非屬無據；6.慰撫金：原告身
    體之傷害因被告之行為確已無法痊癒；而精神上之痛苦，又
    因傷害之部位、情況及持續時間，造成原告須承受極大痛苦
    、壓力，又恐須承受他人之異樣眼光，爰請求312 萬元之精
    神上之損害賠償。7.綜上，原告以4,057,100 元為請求賠償
    之範圍等語，並聲明：被告應給付原告4,057,100 元及自刑
    事附帶民事訴訟起訴狀繕本送達之翌日起至清償日止，按週
    年利率百分之五計算之利息；願供擔保，請准宣告假執行。
乙、被告則以：(一)原告主張被告有前揭侵權行為，不爭執，惟原
    告亦與有過失。(二)就原告主張所受各項損害，爭執如下：1.
    醫療費用：原告之請求其中35,711元，依全民健康保險法第
    82條第1 項規定，保險人提供保險給付後，得代位被保險人
    向強制責任保險人請求，因此醫療費用如係健保給付部分，
    即不得再向行為人請求。本件原告主張前揭醫療費用部分，
    依其所提天主教聖馬爾定醫院95年1 月20日至95年1 月27日
    之收據，無法辨識健保給付與自負額各為何，原告自應舉證
    自付額為多少；2.減少工作薪資：原告未能舉證因受傷，在
    1 年期間無法工作，且原告所提出其94年度扣繳憑單金額為
    185,169 元，平均每月薪資為15,430元，惟其卻以平均月薪
    資2 萬元做為計算基準，顯不足採；3.營養費：原告未能舉
    證確實支付上開費用，亦不足採；4.看護費用：原告應舉證
    證明有看護之必要，且其主張每日看護費用為2,200 元，超
    過實務上看護費請求每日2,000 元之標準，原告就超過部分
    ，應舉證證明；5.勞動能力減少所受損害：原告所受前揭傷
    害並未減少其勞動能力，原告此部分請求，於法無據；6.慰
    撫金部分：應斟酌兩造身份、地位、經濟狀況、加害程度、
    及其他各種情形核定數額，原告請求未斟酌上開情事，金額
    過高。7.又強制汽車責任保險法第32條規定保險人之給付視
    為被保險人損害賠償金之一部，原告已受領保險金2,690 元
    ，自應扣除等語資為抗辯。並聲明：原告之訴駁回；若受不
    利判決，願供擔保，請准宣告免為假執行。
丙、得心證之理由：
一、按訴狀送達後，原告不得將原訴變更或追加他訴，但擴張或
    減縮應受判決事項之聲明者，不在此限，民事訴訟法第255
    條第1 項第3 款定有明文。經查本件原告提起附帶民事訴訟
    時請求被告賠償412 萬元及自刑事附帶民事訴訟起訴狀繕本
    送達之翌日起起算法定遲延利息；嗣於本件審理時，於95年
    9 月19日具狀請求被告給付4,057,100 元，核原告所為屬減
    縮應受判決事項之聲明，揆諸前揭規定，自應准許，合先敘
    明
二、原告主張如甲、(一)所示之事實，為被告所不爭執，堪信為真
    實。是原告主張被告因過失不法侵害其權利，應負損害賠償
    責任乙節，為可採。茲認定原告因前揭侵權行為所受損害額
    如下：
  (一)醫藥費：原告為證明其支出醫療費用39,606元，業提出醫療
    費用收據14紙為證，被告雖辯稱原告所提出天主教聖馬爾定
    醫院於95年6 月28日所出具之明細表記載醫療費用35,711元
    並未區分健保給付及自付額，自不能認原告確如數支付云云
    ，惟該明細表已經記載該35,711元為「實收金額」（見本院
    卷第42頁），自應認原告確已全數支付，被告上開答辯尚非
    可採。又被告就其餘醫療費用即3,895 元支出並無爭執，應
    認原告之主張為可採。是原告主張其受有支付前揭醫療費用
    之損害乙節，應為可採。
  (二)不能領取工作薪資所受損害：原告主張因被告之侵權行為致
    其1 年間未能工作而受有未能取得1 年工作薪資之損害乙節
    ，為被告所否認。查財團法人天主教聖馬爾定醫院95年1 月
    27日醫字第030810號診斷證明書記載：「病患因上述疾病於
    95年1 月20日住院，1 月21日接受睪丸修補手術，1 月27日
    出院，宜於門診繼續追蹤治療並建議休養1 個月」等語，是
    依該證明書記載，原告因本件侵權行為致不能工作之期間僅
    1 個月又8 天，復依原告提出其94年1 至12月之薪資扣繳暨
    免扣繳憑單記載，其該年薪資為185,169 元，月平均薪資為
    15,431元（185169÷12，元以下四捨五入），是應認其因本
    件侵權行為致不能取得之薪資為19,546元〔15,431×（1 ＋
    8 ÷30）〕。是原告就此項損害之主張超過前揭範圍部分，
    為不可採。
  (三)營養費支出：原告雖主張其受傷嚴重致須飲用營養品云云，
    惟原告迄未舉證證明其飲用該營養品有其必要性，且係非醫
    囑必須添購者，自難認其為必要，是原告縱確因此支出費用
    24萬元，亦不向被告請求賠償，是原告此部分之請求，於法
    無據。
  (四)看護費：原告因受有右側睪丸破裂、腦震盪及右側手腕脫臼
    等傷害，於95年1 月20日住院，並於1 月21日進行睪丸修補
    合併部分切除手術，至1 月27日始出院，依其所受傷害及接
    受治療之情狀，原告主張其於住院期間有受看護之必要乙節
    ，應為可採。又原告主張每日看護費用為2,200 元乙節，被
    告自認應以2,000 元計算，就此部分，原告之主張為可採，
    超過部分，原告應負舉證之責。惟原告未能舉證以實其說，
    自不能採。是原告所受支出看護費之損害金額應為16,000元
    （8 ×2,000）， 原告之主張超過前揭金額部分，不能採信
    。
  (五)減少勞動能力所受損害：按民法第193 條第1 項所謂減少勞
    動能力，乃指職業上工作能力一部之滅失而言。故審核被害
    人減少勞動能力之程度時，自應斟酌被害人之職業、智慧、
    年齡、身體或健康狀態等各種因素決之。而勞工保險條例第
    53條所定殘廢給付標準表所稱殘廢給付標準日數，係屬被保
    險人因傷害或罹病致有傷殘，而依上開規定請求保險人為殘
    廢補助及殘廢給付時據以為核算其金額基礎之標準，此與被
    害人依侵權行為法則，請求加害人賠償其減少勞動能力損失
    計算基礎之餘存工作年限，尚屬有間，自不能逕以被害人所
    受傷害符合該標準表所示情事，遽認其勞動能力已有減損及
    其減損之程度。是原告主張因本件侵權行為，致其右側睪丸
    萎縮，造精功能異常，並符合勞工保險殘廢給付標準表第51
    項所稱「生殖器遺存顯著障害」等情，縱然屬實，亦不能以
    該標準表遽認其勞動能力有所減損。就此，國立成功大學醫
    學院附設醫院業已函覆本院查詢略以：睪丸萎縮對於從事一
    般工作之勞動能力無影響等語（見本院卷第53頁），準此，
    生育能力降低，甚至不孕，自可推認亦無損於一般工作之勞
    動能力。而原告復未提出其他證據證明其勞動能力確有減少
    ，是則原告主張其因勞動能力減少受有1,839,160 元之損害
    乙節，不能採信。
  (六)精神慰撫金：原告主張其因本件侵權行為受前揭傷害，致右
    側睪丸萎縮乙節，固為被告所不爭執，惟原告主張其因受前
    揭傷害併致精蟲數減少而影響其生育能力乙節，則為被告否
    認。就此，國立成功大學醫學院附設醫院於95年10月3 日函
    覆本院略以：睪丸萎縮會影響其生育能力，正常之精蟲數量
    應為每毫升2000萬隻精蟲以上，原告則為每毫升1800萬隻精
    蟲，且無法取得事故發生前之精液分析資料，因此無法評估
    本件傷害對於生育能力之影響等語（見本院卷第53頁），行
    政院國軍退除役官兵輔導委員會台北榮民總醫院則於96年6
    月23日函覆本院略以：精蟲濃度較少並不代表無生育能力，
    而正常濃度及活動力亦不能代表有生育能力，且原告患有左
    側精索靜脈曲張，左側精索靜脈曲張本身極有可能導致精液
    中精蟲濃度及活動力之下降，故難以推論精液品質與睪丸損
    傷間之關係等語（見本院卷第132 頁），國立成功大學醫學
    院附設醫院復於96年7 月27日函覆本院略以：睪丸萎縮造精
    功能異常會影響生育能力，原告患有左側精索靜脈曲張，精
    索靜脈大部分是先天性，一般青春期及成年男性有百分之15
    有此疾患，少部分患者是因為後腹腔腫瘤所引起。左側精索
    靜脈曲張不一定會導致精液品質變差。對人體影響包括陰囊
    疼痛、造精能力異常及睪丸萎縮等語（見本院卷第145 頁至
    第146 頁）。準上可知，睪丸萎縮雖會影響造精功能，但精
    蟲濃度較低並不代表無生育能力，況原告同時患有左側精索
    靜脈曲張，而精索靜脈曲張本身即有可能導致精液中經蟲數
    濃度及活動度下降，甚至造成睪丸萎縮及造精功能異常，且
    本件又無原告受傷前之精液分析資料可參酌，自難認其精蟲
    數較低與原告所受本件傷害有關，更不能認定其生育能力受
    到影響。是原告此部分之主張，不能採信。查原告受傷時為
    大同技術學院學生，被告則畢業於國立台灣藝術專科學校，
    任職於嘉義縣汽車貨運裝卸業職業工會，其月投保薪資為
    26,400元。本院斟酌被告所施侵權行為之態樣、原告所受傷
    害及兩造之學歷等一切情狀，認原告所得請求賠償之精神慰
    撫金以10萬元為適當，逾此範圍之請求實屬過高，不能准許
    。
  (七)綜上，原告所受損害金額為175,152 元（39,606＋19,546＋
    16,000＋100,000 ＝175,152）。
三、本件被告雖辯稱原告就前揭損害之發生與有過失云云，但為
    原告否認。案經本院送請臺灣省嘉雲地區車輛行車事故鑑定
    委員會鑑定，經該會鑑定後函覆略以：被告駕駛自用小客車
    ，行經彎道未減速慢行，操控失當，跨越分向限制線，駛入
    來車車道不當，為肇事原因，原告無肇事因素等語（見本院
    卷第56頁），此外被告並未提出其他證據供本院斟酌，其前
    揭抗辯自非可採。本件既不能證明原告就其前揭損害之發生
    與有過失，自無依民法第217 條規定，減輕或免除」被告賠
    償金額之可言。惟原告已自認已經領取強制汽車責任保險給
    付2,690 元，依強制汽車責任保險法第32條規定，前揭保險
    給付視為被告損害賠償金額之一部分，應於被告受損害賠償
    時扣除之，是原告得請求被告賠償之金額為172,462 元。
四、次按給付無確定期限者，債務人於債權人得請求給付時，經
    其催告而未為給付，自受催告時起，負遲延責任。其經債權
    人起訴而送達訴狀，或依督促程序送達支付命令，或為其他
    相類之行為者，與催告有同一之效力；遲延之債務，以支付
    金錢為標的者，債權人得請求依法定利率計算之遲延利息；
    應付利息之債務，其利率未經約定，亦無法律可據者，週年
    利率為百分之五，為民法第229 條第2 項、第233 條第1 項
    前段、第203 條所明定。本件係侵權行為損害賠償之債，屬
    給付無確定期限者，且係以支付金錢為標的，則依上揭法律
    規定，原告就被告應給付之上開金額，請求自刑事附帶民事
    訴訟起訴狀繕本送達之翌日即95年5 月23日起至清償日止，
    按法定利率即週年利率百分之五計算之利息，自屬有據。
五、從而，原告依侵權行為之法律關係請求被告賠償172,462 元
    ，及自95年5 月23日起至清償日止，按週年利率百分之五計
    算之利息部分為有理由，應予准許；逾此範圍之請求，於法
    無據，不能准許。
六、本件判決所命被告給付之金額未逾50萬元，依民事訴訟法第
    389 條第1 項第5 款規定，應依職權宣告假執行，是就此部
    分，原告雖陳明願供擔保請求宣告假執行，惟應認其僅係促
    請本院為上開宣告假執行職權之發動而已，應由本院依職權
    為假執行之宣告，就此部分，被告陳明願供擔保聲請宣告免
    為假執行，亦核無不合，爰酌定相當擔保金額，准許之；原
    告其餘之訴既經駁回，其假執行之聲請已失所附麗，應併駁
    回之。
丁、訴訟費用負擔之依據：民事訴訟法第79條。
中    華    民    國    97    年    8     月    5     日
                  民事第一庭  法  官  林望民
以上正本係照原本作成
如對本判決上訴，須於判決送達後20日內向本院提出上訴狀
中    華    民    國    97    年    8     月    5     日
                              書記官  陳慶時


司法院資訊處製作；財團法人民間司法改革基金會備份。
